【裁判字號】    99,監宣,50
【裁判日期】    990329
【裁判案由】    監護宣告
【裁判全文】
臺灣臺南地方法院民事裁定              99年度監宣字第50號
聲  請  人  甲○○
上列聲請人聲請監護宣告事件，本院裁定如下：
    主      文
宣告乙○○（女，民國○○年○月○○日生、身分證統一編號：Ｚ0000
00000號，住臺南縣仁德鄉○○村○○○街17巷13號）為受輔助
宣告之人。
選定聲請人甲○○（女，民國○○年○月○○日生、身分證統一編號
：Ｚ000000000號，住臺南縣仁德鄉○○村○○○街17巷13號）為
受輔助宣告之人之輔助人。
聲請費用新臺幣捌仟參佰參拾肆元由受輔助宣告之人乙○○負擔
。
    理    由
一、按對於因精神障礙或其他心智缺陷，致其為意思表示或受意
    思表示，或辨識其意思表示效果之能力，顯有不足者，法院
    得因本人、配偶、四親等內之親屬、最近一年有同居事實之
    其他親屬、檢察官、主管機關或社會福利機構之聲請，為輔
    助之宣告，民法第15條之1第1項定有明文。次按，法院對於
    監護之聲請，認為未達民法第14條第1項之程度，而有輔助
    宣告之原因者，得依聲請或依職權以裁定為輔助之宣告，民
    事訴訟法第624條之3第1項亦定有明文。再按受輔助宣告之
    人，應置輔助人，民法第1113條之1第1項亦定有明文。
二、本件聲請意旨略以：乙○○（女，民國○○年○月○○日生、身
    分證統一編號：Ｚ000000000號，住臺南縣仁德鄉○○村○○
    ○街17巷13號）為聲請人之妹妹，因乙○○為中度智能障礙
    ，而不能為意思表示或不能辨識意思表示之效果之程度，故
    向法院聲請對其為監護宣告。又兩造之父親黃克巧、母親黃
    何流均已歿，父親別無其他親屬，母親之兄弟姊妹除死亡者
    外，其餘均失去聯絡，而妹妹孫鳳春出養他人，經宣告為禁
    治產人，哥哥黃家生罹患輕度智能障礙，無法照顧乙○○，
    又聲請人為乙○○之姊姊，且一直以來均由聲請人照顧乙○
    ○，聲請人應足以擔任監護乙○○之職務，請求選任聲請人
    擔任其監護人等語。
三、經查，乙○○為聲請人之妹，業據聲請人提出戶籍謄本在卷
    可稽，揆諸上開規定，聲請人為宣告乙○○為監護宣告之人
    之聲請人資格，自無欠缺。經查，聲請人主張上情，經本院
    審驗乙○○之精神狀況，並依職權函請行政院衛生署臺南醫
    院指派該院精神科顏嘉男醫師協助鑑定乙○○之精神狀態，
    本院斟酌鑑定人顏嘉男醫師所為之鑑定意見：「一般醫學檢
    查：個案意識清醒，注意力尚可，語言表達及理解能力不佳
    ，個人衛生及自我照顧尚可，四肢健全可自由活動。精神檢
    查方面：個案認知功能不佳、判斷力、定向感、記憶力、抽
    象思考能力、計算能力，均有障礙。綜合以上，黃員為一中
    度智能不足之個案，認知功能及現實判斷力有障礙，為意思
    表示或受意思表示或辨識其意思表示效果之能力顯有不足，
    且無回復之可能性，處分管理自己財產之能力需他人之協助
    ，建議為輔助之宣告。」等語，有本院99年3月24日訊問筆
    錄在卷可稽。堪信乙○○非完全不能為意思表示或受意思表
    示，亦非完全不能辨識其意思表示之效果，未達應受監護宣
    告之程度，惟其為意思表示或受意思表示，或辨識其意思表
    示效果之能力，顯有不足，從而，聲請人聲請監護宣告，尚
    屬有間，惟乙○○仍有受輔助之必要，爰依職權以裁定為輔
    助之宣告。
四、次查，聲請人甲○○（女，民國○○年○月○○日生、身分證統
    一編號：Ｚ000000000號，住臺南縣仁德鄉○○村○○○街17
    巷13號）為受輔助宣告之人乙○○之姊姊，有戶籍謄本附卷
    可參，又兩造之父親黃克巧、母親黃何流均已歿，父親無其
    他親屬，母親兄弟姊妹部分已死亡，其餘均無聯絡，妹妹孫
    鳳春被人收養，經為禁治產之宣告，哥哥黃家生罹患輕度智
    能障礙，無法照顧乙○○，受輔助宣告人多年來均由聲請人
    協助照顧至今，本院審酌上情，認由聲請人甲○○擔任輔助
    人，最能符合受輔助宣告之人之最佳利益，爰選定聲請人甲
    ○○為輔助人。
五、依民事訴訟法第624條之1第3項、第608條第1項、第95條、
    第87條第1項，裁定如主文。
中    華    民    國    99    年    3     月    29    日
                      家事法庭    法  官  郭貞秀
正本係照原本作成。
如不服本裁定關於選定輔助人之部分，應於送達後10日內向本院
提出抗告狀，並繳納抗告費新臺幣1,000元；其餘關於輔助宣告
之部分，不得抗告。
中    華    民    國    99    年    3     月    29    日
                                  書記官  鄭隆慶

司法院資訊處製作；財團法人民間司法改革基金會備份。
